【裁判字號】    92,交簡上,52
【裁判日期】    920902
【裁判案由】    過失傷害
【裁判全文】
臺灣桃園地方法院刑事判決                        九十二年度交簡上字第五二號
    上  訴  人
    即  被  告  甲○○
右列上訴人因被告過失傷害案件，不服本院桃園簡易庭九十年度桃交簡字第一一五三
號，中華民國九十二年三月二十日第一審簡易判決（聲請簡易判決處刑案號：九十年
度偵字第一一九五九號），提起上訴，本院合議庭判決如左：
    主  文
原判決撤銷。
甲○○因過失傷害人，處拘役參拾日，如易科罰金，以參佰元折算壹日。
    事  實
一、甲○○於民國八十九年十一月二十三日晚上，騎乘車牌號碼ＭＯＭ─一二一號重
    型機車，沿桃園市○○路由桃園往龜山方向行駛，於當日二十三時十分許，行經
    桃園市○○路○段萬壽路與復興路交匯處附近設有閃光黃燈號誌交岔路口無門牌
    之土地公廟前，本應注意汽車行駛至交岔路口，其行進、轉彎，應遵守燈光號誌
    ，如遇閃光黃燈號誌之交岔路口時，車輛應減速接近，注意安全，小心通過，且
    應注意車前狀況，隨時採取必要之安全措施，而依當時雖時值夜間，但有照明，
    路面鋪設柏油、乾燥、無缺陷、無障礙物，視距良好等情況，客觀上並無不能注
    意之情事，竟疏未注意，於通過上述路段時，適行人丙○○自復興路穿越過萬壽
    路後，直行萬壽路往龜山方向行走，甲○○自其左側背後追撞，丙○○當場倒地
    ，並因而受有左大腿骨骨折、右後腦血腫之傷害。甲○○於肇事後，在有偵查犯
    罪權限機關未發現犯罪前，主動報案並聯絡救護車前來救援，於警員謝長佑據報
    前往肇事現場時，向警員坦承為肇事之人，自首進而接受裁判。
二、案經甲○○自首及丙○○訴由桃園縣警察局龜山分局報告台灣台灣桃園地方法院
    檢察署檢察官偵查後聲請簡易判決處刑。
    理  由
一、訊據被告甲○○坦承於右述時、地，騎乘上開機車肇事，導致告訴人丙○○受傷
    等情不諱，惟矢口否認有何過失傷害之犯行，辯稱：肇事當時伊是行駛於自己的
    車道，且肇事當時為夜間、陰天，光線不佳，且又是交岔路口，路燈又非設在路
    邊，告訴人當天身著深色衣物，伊有開頭燈，減速慢行，係告訴人違規穿越馬路
    ，致伊無法注意，等發現時已來不及而撞上告訴人，伊並無過失云云。惟查：
  (一)告訴人指稱：伊於當天約十一點左右從火車站下車，沿著復興路一直走，走到復
    興路與萬壽路口時，延斑馬線穿越萬壽路，再沿著萬壽路往龜山方向行走，先經
    過地磅、土地公廟，走到閃光黃燈號誌附近時，就被人從背後撞上，伊就跌倒等
    語（參本院九十二年六月十一日訊問筆錄）。而質之證人乙○○於偵查中證稱：
    「我在附近擔任警衛，下班後買檳榔回去途中，因已超過十一點，所以該處閃光
    黃燈，我看到告訴人橫越路，她並未走在斑馬線上，因為告訴人全身穿黑色衣服
    ，被告就撞上了，我就停下來看，並下車將告訴人及被告抱離現場等語（參他卷
    第二二、二三頁）。惟證人乙○○對於被告與告訴人二人究竟是在何處，以及在
    何種情況下發生撞擊，其證詞並不明確。嗣於本院調查時，依被告之請求再度傳
    訊證人乙○○到庭作證，證人乙○○證稱：「我那時在美華泰上班，一般晚上十
    點半下班，那天是快十一點時，我老婆載我回家，但我先繞道龜山萬壽路上買檳
    榔，據車禍地點相當遠。在去買的路上，過了土地公廟十五到二十公尺的距離，
    有聽到後方一聲撞擊聲，我就回頭。那個地方不是太暗，可以看到摩托車倒地，
    我跟我老婆回頭到出事現場，我們以為是女兒載媽媽，騎車不小心跌倒，可是後
    來小姐倒地，摩托車壓在小姐身上，我先幫她把摩托車牽開，小姐有驚嚇到，老
    太太倒在地上好像有傷到腿，老太太壹支腳是弓起來的。後來就把老太太扶起來
    ，但老太太好像沒有辦法完全站起來。」、「（車禍地點究竟是在土地公廟前，
    或偵卷警察所紀錄的地點？）摩托車倒地的地方應該是在土地公廟前，偵卷第五
    頁右側照片中，水漬的地方。」、「我看到摩托車倒地，老太太就在旁邊算是很
    靠近，所以我才會誤認他們是共乘一車。」、「當場撞及的那一瞬間，我並沒有
    看到，所以他們如何撞的，我並不清楚。」、「（有看到告訴人是如何走到車禍
    地點？）沒有。」、「（車禍撞擊聲之前有無注意到告訴人及被告？）沒有。純
    粹是因為有聽到聲音，才回到現場。」等語（參本院九十二年六月二十七日訊問
    筆錄）。綜合被告、告訴人及證人乙○○三人之上開陳述，本件車禍之地點應是
    在萬壽路與復興路交匯處附近之無門牌地磅及土地公廟前方馬路，並非在聲請簡
    易判決處刑書所載之萬壽路三段一八一號前當無疑義。惟所應審究者為車禍地點
    是在大廟前之萬壽路邊或路中，被告及告訴人二人各執一詞。惟據證人乙○○於
    本院作證時所述：車禍地點應該是在偵查卷第五頁右側照片中之水漬處，與告訴
    人在本院履勘現場時所指之車禍地點較為接近。按之常理，車禍當時心情自是非
    常緊張混亂，傷者疼痛，救護者自亦是急著將傷者送醫，其等對於車禍之確實地
    點，記憶上自是無法確定，而本件處理現場之警員謝長佑據報前往現場時，告訴
    人已送醫急救，被告所騎乘之機車亦已牽移至路側，現場復無散落物等跡證足資
    辯識，本院只能依目擊證人及雙方之陳述加以判斷。茲證人乙○○所指出之車禍
    地點既與告訴人所指陳遭撞及之地點較為相近，自堪信告訴人之指訴之車禍地點
    為可採。
  (二)告訴人因本件車禍事故，受有左大腿骨折及右後腦血腫，此有財團法人天主教聖
    保祿修女會醫院出具之診斷證明書在卷可稽（參他卷第四頁）。而本院依職權向
    該醫院函調告訴人於車禍當時送醫之急救紀錄顯示，告訴人當時左踝部位亦有受
    傷，此亦有該醫院九十二年七月二十三日桃聖業字第九二一三六號函及病歷可考
    （參本院卷）。從告訴人右側肢體均無損傷，而左側肢體受有上述之傷害研判，
    告訴人當時應是左側受到撞及，而後往右側倒地，致其左側肢體受有較大之傷害
    ，其右後腦則因倒地時撞擊路面以致發生血腫，從而，堪信告訴人指訴被告是撞
    及其左後方，核與事實相符，可以採信。
  (三)按「汽車行駛至交岔路口，其行進、轉彎，應依左列規定：一、應遵守燈光號誌
    ，．．．。」、「汽車行駛時、駕駛人應注意車前狀況，．．．並隨時採取必要
    之安全措施。」，道路交通安全規則第一百零二條第一項第一款、第九十四條第
    三項分別定有明文；又按「閃光黃燈表示『警告』，車輛應減速接近，注意安全
    ，小心通過。」，道路交通標誌標線設置規則第二百十一條第一項第一款亦有明
    定。被告駕駛上開車輛行駛於道路自應遵守上開規定。車禍當時雖值夜間，但有
    照明，路面鋪設柏油、乾燥、無缺陷、無障礙物，視距良好等情況，此有道路交
    通事故調查報告表在卷可稽，並經本院履勘現場查明屬實，客觀上並無不能注意
    之情事，竟疏未注意，於通過上述路段時，未注意車前狀況，以致自告訴人之左
    後方追撞告訴人，其就本件車禍事故，確有過失甚明。至於被告雖執上詞置辯，
    惟查：使用具有動力之交通工具者，稍有不慎即足以使人受傷，甚至剝奪他人之
    生命，因此，使用具有動力之交通工具者更須隨時注意道路上之狀況，尤其應留
    意車前、車旁可能存在之行人及任何有生命而行走於道路之生命體，此為尊重生
    命之基本原則，準此，道路交通安全規則第九十四條第三項科予動力交通工具之
    使用者較高的注意義務，以維護同時使用道路而不受任何保護之生命體。被告在
    夜間行車，且行至二條馬路之交匯處，本即更應該提高其注意義務，留心在其二
    目所及扇形面積內可能出現之行人或任何生命體，豈能以夜間視線較差為由，而
    推卸其注意義務。又行人穿著何種顏色之衣物本為人之基本人權，不應受到任何
    之限制，殊無理由容許動力交通工具使用者，要求行人只能穿著某種顏色衣物，
    來減低其注意義務，更不容許動力交通工具使用者，在因其個人未注意車前狀況
    ，提高警覺而撞及行人後，反而責怪行人身著深色衣物，致其注意困難，作為卸
    責之理由。另被告辯稱：告訴人違規穿越馬路，為本件事故之肇事因素云云，惟
    此部分除被告之陳述外，並無其他證據足以佐證被告之陳述為可採，自難徒憑其
    個人之陳述，遽認告訴人有違規穿越馬路，並為本件車禍事故之肇事因素之一。
    綜上，被告所辯上開各節，均為卸責之詞，不足採信。
  (四)告訴人因本件車禍事故，受有右述之傷害，此有告訴人所提出之財團法人天主教
    聖保祿修女會醫院所出具之診斷證明書一紙附卷已如前述，並經本院向該醫院函
    查屬實，足認告訴人所受之傷害與被告之上開過失行為有相當之因果關係。
  (五)綜合上述，本件事證明確，被告犯行洵堪認定。
二、核被告所為係犯刑法第二百八十四條第一項前段之過失傷害罪。被告於有偵查犯
    罪權限機關未發現犯罪前，於警員謝長佑據報前往肇事現場時，向警員坦承為肇
    事之人，自首進而接受裁判等情，業據證人謝長佑於本院調查時結證屬實（參本
    院九十二年六月十一日訊問筆錄），已合於刑法第六十二條自首之要件，應依法
    減輕其刑。原判決據以論罪科刑，固非無見，惟原審未斟酌被告已合於自首應予
    減輕其刑之情況，有所疏誤。上訴人之上訴雖無理由，但原判決既有上開可議之
    處，自應由本院予以撤銷改判。被告行為後，刑法第四十一條將原「犯最重本刑
    為三年以下有期徒刑以下之刑之罪，而受六月以下有期徒刑或拘役之宣告，因身
    體、教育、職業或家庭之關係，執行顯有因難者，得以一元以上三元以下折算一
    日，易科罰金」之規定，於九十年一月四日修正為刑法第四十一條第一項前段，
    修正後之新規定為「犯最重本刑為五年以下有期徒刑以下之刑之罪，而受六月以
    下有期徒刑或拘役之宣告，因身體、教育、職業、家庭之關係或其他正當事由，
    執行顯有因難者，得以一元以上三元以下折算一日，易科罰金」，上開修正後之
    新規定已於九十年一月十日經總統公布，而於同年一月十二日生效施行，是被告
    行為後法律已有變更，經比較新舊法之結果，以修正後之新規定對被告並無不利
    ，應依刑法第二條第一項前段之規定，適用裁判時即修正後之刑法第四十一條第
    一項前段之規定，併予敘明。爰審酌告訴人所受之傷害程度，被告之過失程度，
    以及從案發迄今已近三年，迄未與告訴人達成和解，賠償告訴人所受之損害等一
    切情狀，量處如主文所示之刑，併諭知易科罰金之折標準。
據上論斷，應依刑事訴訟法第四百五十五條之一第三項、第三百六十九條第一項前段
、第三百六十四條、第二百九十九條第一項前段，刑法第二條第一項前段、第二百八
十四條第一項前段、第六十二條前段、修正後第四十一條第一項前段，罰金罰鍰提高
標準條例第一條前段，第二條，判決如主文。
本案經檢察官張立中到庭執行職務。
中      華      民      國    九十二    年      九      月      二      日
                                臺灣桃園地方法院交通法庭
                                    審判長法  官  江  德  民
                                          法  官  沈  士  亮
                                          法  官  李  桂  英
右正本證明與原本無異。
不得上訴。
                                          書記官  張  淑  芬
中      華      民      國    九十二    年      九      月      八      日
附論罪科刑法條之依據
刑法第二百八十四條
因過失傷害人者，處六月以下有期徒刑、拘役或五百元以下罰金。致重傷者，處一年
以下有期徒刑、拘役或五百元下罰金。
從事業務之人，因業務之過失傷害人者，處一年以下有期徒刑、拘役或一千元以下罰
金。致重傷者，處三年以下有期徒刑、拘役或二千元以下罰金。


司法院資訊處製作；財團法人民間司法改革基金會備份。
